---
title: "Aula de Regressão Logística Simples no R"
author: "Arthur Lerner"
date: "2023-06-22"
output:
  html_document: default
  word_document: default
  pdf_document: default
---
Este primeiro exemplo tratará da regressão logística simples, 
portanto, utilizando somente uma variável independente, 
neste caso numérica.

Trata-se de uma amostra com 100 pessoas. A variável dependente 
é a ocorrência ou não (1 ou 0) de doença coronária cardíaca (CHD), 
associando-se com a idade (AGE) dos indivíduos, criando assim 
um modelo de regressão logística.
    
  
  **Limpar o R**
```{r, warning = FALSE, message = FALSE}
rm(list=ls())
```
  
  
  **Instalar os pacotes caso ainda não tenha instalado** tirar o # da frente de install.packages para funcionar
```{r, warning = FALSE, message = FALSE}
#Instalando pacotes
#install.packages(c("ggplot2","readr","mfx","caret","pRoc", "ResourceSelection","modEvA","foreign","stargazer", "DataExplorer", "yardstick"))

```

```{r, warning = FALSE, message = FALSE}
#Carregando pacotes exigidos:
library(readr)
library(dplyr)
library(ggplot2)
library(mfx)
library(caret)
library(pROC)
library(ResourceSelection)
library(modEvA)
library(foreign)
library(stargazer)
library(DataExplorer)
library(yardstick)
library(kableExtra)
```
    
    
**Ler os dados** disponíveis na internet
```{r, warning = FALSE, message = FALSE}
chd <- read_delim("https://github.com/Smolski/livroavancado/raw/master/cdh.csv", 
                  ";", escape_double = FALSE, col_types = cols(CHD = col_factor(levels = c())), 
                  trim_ws = TRUE)
```
  
  
**Visualizar os dados**
```{r, warning = FALSE, message = FALSE}
kable(head(chd, 10)) %>%
  kable_styling(full_width = F, bootstrap_options = c("striped", "hover", "condensed", "responsive"))

```

```{r, warning = FALSE, message = FALSE}
summary(chd)
```

```{r, warning = FALSE, message = FALSE}
str(chd)
```

```{r, warning = FALSE, message = FALSE}
glimpse(chd)
```
  
  
**Mostrar o gráfico de dispersão das observações** Eixo x é idade e eixo y é possui ou não a doença CHD (1 possui e 0 não possui)
```{r, warning = FALSE, message = FALSE}
ggplot(chd, aes(x=AGE, y=CHD)) + 
  geom_point() + 
  stat_smooth(method="glm", method.args=list(family="binomial"), se=FALSE)


m1=glm(CHD~AGE, family = binomial(link="logit"), data = chd)
summary(m1)
```
Se observa o intercepto com o valor de -5,309, sendo que para a análise 
aqui proposta da relação entre CHD e AGE não obtém-se um 
significado prático para este resultado.No entanto, a 
variável de interesse é idade, que no modelo de regressão 
obteve o coeficiente de 0,1109. Pelo fato de ser positivo 
informa que quando a idade (AGE) se eleva, elevam-se as chances 
de ocorrência de CHD.De igual forma, nota-se que há significância 
estatística a p = 0,001 na utilização da variável AGE para o modelo,
mostrando que possui importância ao modelo de regressão proposto.
  
Por fim, o modelo é utilizado para construção da predição 
de todos os valores das idades de todos os indivíduos desta 
amostra.   Para isto, será criada um novo objeto contendo somente 
a variável dependente do modelo (AGE) e em seguida, é criada nova 
coluna constando os valores preditos.   Assim, pode ser plotado um 
gráfico completo com todas as probabilidades desta base de dados:

```{r, warning = FALSE, message = FALSE}
# Filtrando a idade dos indivíduos
IDADE<-chd[,1]
```

```{r, warning = FALSE, message = FALSE}
# Criando campo de predição para cada idade dos indivíduos 
chd$PRED=predict(m1, newdata=IDADE, type="response")
```
  
  
**Plotando a probabilidade predita pelo modelo**
```{r, warning = FALSE, message = FALSE}
ggplot(chd, aes(x=AGE, y=PRED)) + 
  geom_point()
```
  
  
**Estimando a Razão de Chances**
```{r, warning = FALSE, message = FALSE}
logitor(CHD~AGE,data = chd)
```
O modelo de regressão logística, porém, traz os resultados dos 
estimadores na forma logarítma, ou seja, o log das chances da 
variável idade no modelo é 0,1109. No entanto, para uma interpretação 
mais enriquecida da relação da idade com o CHD é necessária a 
transformação deste coeficiente, ou seja, que seja efetuada a 
exponenciação da(s) variavel(eis) da regressão. Assim, obtém-se 
a razão das chances (OR - Odds Ratio em inglês) para as variáveis 
independentes.
  
Uma maneira prática de se obter a razão de chances no RStudio 
é utilizando o pacote mfx. Novamente o intercepto não nos interessa
nesta análise mas sim a variável AGE. Como demonstrado abaixo, 
o resultado da razão de chances da variável AGE foi de 1,1173, 
o que pode assim ser interpretado: para cada variação unitária 
na idade (AGE), as chances de ocorrência de CHD aumentam 1,1173 
vezes. Dito de outra forma, para cada variação unitária em AGE, 
aumentam-se 11,73% ((1,1173-1)*100) as chances da ocorrência de CHD.
  
    
**Determinando o Intervalo de Confiança**
```{r, warning = FALSE, message = FALSE}
exp(cbind(OR=coef(m1), confint(m1)))
```

A determinação do intervalo de confiança do modelo proposto
é relevante para que seja analizada a estimativa do intervalo 
de predição do coeficiente da variável independente, a um nível 
de confiança de 95%. Desta forma, em 95% dos casos, o parâmetro 
dos coeficientes estará dentro deste intervalo.
  
De forma prática é possível determinar os intervalos de confiança 
com o comando confint() commo observado abaixo, sendo que o 
coeficiente AGE toma o valor de 1,1173, podendo variar de 
1,0692 a 1,1758.
  
      
**Predição de Probabilidades**
```{r, warning = FALSE, message = FALSE}
media = data.frame(AGE=mean(chd$AGE))
media
```

A partir dos coeficientes do modelo de regressão logística é possível, 
portanto, efetuar a predição da variável categórica CHD, ou seja, 
saber a chance de ocorrer CHD com relação à uma determinada idade (AGE). 
No exemplo abaixo, primeiramente utilizamos a idade média das 
observações (44,38 anos), criando assim um novo data.frame chamado 
media.

```{r, warning = FALSE, message = FALSE}
media$pred.prob = predict(m1, newdata=media, type="response")
media
```

Para utilizar o valor da idade média na função de regressão 
obtida (m1), utiliza-se a função predict(), de acordo com valor 
da média encontrada (data.frame media). 
  
O resultado mostra que para 
a idade média da amostra, 44,38 anos, há uma probabilidade 
de 40,44% na ocorrência da doença CHD. Esta ferramenta permite 
também a comparação pelo pesquisador das diferentes probabilidades 
entre as diversas idades (variável AGE).
  
    
**Matriz de Confusão**
```{r, warning = FALSE, message = FALSE}
chd$pdata <- as.factor(
  ifelse(
    predict(m1, 
            newdata = chd, 
            type = "response")
    >0.5,"1","0"))

caret::confusionMatrix(chd$pdata, chd$CHD, positive="1")
```

A matriz de confusão retoma uma excelente acurácia total do 
modelo em 74%, sendo que o modelo consegue acertos de 70,7% 
na predição de valores positivos ou dos “eventos” (29/41) e 
76,3% na predição de valores negativos ou os “não eventos” (45/59).
  
    
**Curva ROC**
```{r, warning = FALSE, message = FALSE}
roc1=plot.roc(chd$CHD,fitted(m1))

plot(roc1,
     print.auc=TRUE, 
     auc.polygon=TRUE, 
     grud=c(0.1,0.2),
     grid.col=c("green","red"), 
     max.auc.polygon=TRUE, 
     auc.polygon.col="lightgreen", 
     print.thres=TRUE)
```
  
  
**O teste Hosmer e Lemeshow**

```{r, warning = FALSE, message = FALSE}
hl=hoslem.test(chd$CHD,fitted(m1),g=10)
hl
```

O teste de Hosmer e Lemeshow é utilizado para demonstrar a 
qualidade do ajuste do modelo, ou seja, se o modelo pode explicar 
os dados observados. 
Para este teste, os dados são divididos de 
acordo com as probabilidades previstas em 10 grupos iguais, sendo 
que os números previstos e os reais são comparados com a estatística 
do qui-quadrado. Hair et al. (2009) sugerem um tamanho de amostra de 
pelo menos 50 casos para a realização deste teste.
  
A hipótese nula H0 do qui-quadrado (p=0,05) deste teste é a de que
as proporções observadas e esperadas são as mesmas ao longo da amostra. 
O modelo apresenta dificuldade de ajuste em função de que rejeita 
a hipótese nula a p=0,05.
  
Um grande valor de qui-quadrado (com pequeno valor de p < 0,05) 
indica um ajuste ruim e pequenos valores de qui-quadrado 
(com maior valor de p próximo a 1) indicam um bom ajuste 
do modelo de regressão logística.
   
      
**Pseudo R2**

```{r, warning = FALSE, message = FALSE}
RsqGLM(m1)
```

Semelhante ao coeficiente de determinação R2 da regressão múltipla, 
a medida de pseudo R2 representam o ajuste geral do modelo proposto.
Sua interpretação, portanto, é semelhante à regressão múltipla.
  
O modelo CoxSnell, por exemplo,explica 25% da variação na 
variável dependente. No entanto, é chamado de pseudo 
porque não é exatamente o R2 da regressão linear.

